臺灣臺中地方法院刑事判決　　　　　　　96年度訴字第2304號
公　訴　人　臺灣臺中地方法院檢察署檢察官
被　　　告　乙○○
指定辯護人　本院公設辯護人甲○○
上列被告因準強盜案件，經檢察官提起公訴（96年度偵字第1388
2號），本院判決如下：
    主    文
乙○○攜帶兇器、逾越安全設備、於夜間侵入有人居住之建築物
竊盜，累犯，處有期徒刑壹年。
扣案之扳手、一字型螺絲起子各壹支，均沒收。
    犯罪事實
一、乙○○於民國94年間，曾犯竊盜罪、施用第一級毒品罪，經
    本院分別判處有期徒刑五月、七月，定應執行刑為有期徒刑
    十月確定，並於96年1月25日執行完畢。猶不知悔改，復意
    圖為自己不法之所有，於96年5月30日凌晨4時許，至臺中市
    北屯區○○路○段156-12號丁○○所經營之大埔生鮮超市，
    見屬於該超市建築物一部分而以鐵皮、鐵網、竹籬笆所搭蓋
    圍繞之室內空間置有二臺籃球遊戲機，且竹籬笆上有一破洞
    ，即攜帶其所有客觀上具有危險性可供兇器使用之鋸片四支
    、鋸子架、鋸刀、扳手、一字型螺絲起子、L型鐵撬各一支
    ，從該竹籬笆之破洞侵入室內，再拿出所攜帶之扳手及一字
    型螺絲起子，破壞該二臺籃球遊戲機鎖頭，並竊取機具內之
    新臺幣（下同）十元硬幣四十枚、代幣一枚，得手後，接續
    持前揭扳手及一字型螺絲起子，破壞置於超市前騎樓之夾娃
    娃遊戲機鎖頭，欲竊取機具內之硬幣，惟適經在該超市二樓
    看守之丁○○女兒丙○○由監視器畫面中發現，而立即通知
    住在附近之丁○○前往查看並報警處理。丁○○先行開車趕
    到現場時，尚未竊得夾娃娃機具內財物之乙○○見狀，馬上
    騎駛其腳踏車逃離，丁○○即開車自後追趕，於當日凌晨4
    時20分許，在臺中市○○區○○路1段192巷28弄9號前，丁○○所駕駛之車子碰到乙○○之腳踏車，乙○○遂跌倒在地
    ，丁○○順勢將乙○○壓制在地，交給隨後趕到之警察予以
    逮捕，警察並當場扣得前揭鋸片四支、鋸子架、鋸刀、扳手
    、一字型螺絲起子、L型鐵撬各一支，及所竊得之十元硬幣
    四十枚、代幣一枚。（破壞籃球機及夾娃娃機鎖頭部分，丁○○未提出告訴）。
二、案經臺中市警察局第五分局報請臺灣臺中地方法院檢察署檢
    察官偵查起訴。
    理    由
一、上揭犯罪事實業據被告乙○○於警詢、檢察官偵訊中及本院
    審理時坦承不諱，核與證人即被害人丁○○在本院審理中及
    證人丙○○於檢察官偵訊時具結證述之情節相符（丙○○於
    偵查中向檢察官所為之陳述，並無顯不可信之情況，且經被
    告表示無意見在卷，依刑事訴訟法第159條之1第2項、第159
    條之5第2項之規定，得為證據），並有丙○○領回該十元硬
    幣四十枚、代幣一枚之贓物認領保管單一紙（參警卷第28頁
    ）、現場照片八張（參警卷第20～23頁）附卷可稽，及扣案
    之鋸片四支、鋸子架、鋸刀、扳手、一字型螺絲起子、L型
    鐵撬各一支足憑。本件事證明確，被告犯行應堪認定。
二、前揭被告所攜帶之工具，經本院當庭勘驗結果，均係鐵製器
    械，其中之扳手及一字型螺絲起子，並經被告持以撬開遊戲
    機之鎖頭，依通常社會觀念，均足認為有使人生命身體安全
    發生危險之虞，為可供兇器使用之物。又該大埔生鮮超市係
    二層樓之鐵皮屋，被害人丁○○雖未以之為住家，惟晚上均
    有派人看守，案發當時丙○○正在二樓觀看監視器，且置放
    籃球遊戲機之位置屬於室內，被告係從之前已經遭不明人士
    鋸開之竹籬笆破洞侵入室內乙情，業據證人丁○○陳述在卷
    （參本院卷第48～50頁筆錄）。再竹籬笆係因防閑而設，自
    屬安全設備之一種，而與牆垣係用土磚作成之性質有間（參
    最高法院45年台上字第210號判例）。故核被告所為，係犯
    刑法第321條第1項第1款、第2款、第3款之攜帶兇器、逾越
    安全設備、於夜間侵入有人居住之建築物竊盜罪。公訴人以
    「被告為避免遭丁○○逮捕以順利脫逃，竟與丁○○發生肢
    體拉扯，並持所攜帶之扳手、鋸子試圖反抗，造成丁○○之
    嘴唇於拉扯中遭被告打傷」等情，認被告係涉犯刑法第329
    條、第330條第1項之加重準強盜罪，尚有未洽（理由詳後述
    ），因本件之社會基本事實同一，故起訴法條應予變更。又
    被告於94年間，曾犯竊盜罪、施用第一級毒品罪，經本院分
    別判處有期徒刑五月、七月，定應執行刑為有期徒刑十月確
    定，並於96年1月25日執行完畢，此有臺灣高等法院被告前
    案紀錄表在卷可證，其受徒刑之執行完畢後，五年以內故意
    再犯本件有期徒刑以上之罪，為累犯，依刑法第47條第1項
    規定，應加重其刑。爰審酌被告犯後坦認所為態度良好，竊
    盜所得不多且均已返還被害人所生危害非鉅，惟所為影響社
    會治安非微等一切情狀，量處如主文所示之刑。蒞庭公訴人
    請求判處被告有期徒刑一年六月，然本院忖諸被告從頭至尾
    均坦承犯行，並頻頻表示對不起被害人，顯已具悔意等情，
    認前揭所宣告之刑已足收懲儆之效，蒞庭公訴人所求刑度尚
    嫌過重，不足憑採。扣案之扳手、一字型螺絲起各一支，均
    係被告所有供本件竊行所用之物，此據其陳明在卷，均依刑
    法第38條第1項第2款規定，併為沒收之宣告。另本件雖尚扣
    得鋸片四支、鋸子架、鋸刀、L型鐵撬各一支，惟被告於警
    詢、檢察官偵訊中及本院審理時均一再陳稱該些物品並未供
    本件竊行所用在卷。茲被告既已坦承犯行，自無就使用哪些
    工具行竊故為隱瞞之理，且查無積極證據足資證明被告有使
    用該鋸子架等物為本件竊行，是未能妄斷該鋸子架等物亦係
    供本件犯行所用之物，該些物品既非供本件犯罪所用且非屬
    違禁物，依法自不得併予宣告沒收，附此敘明。
三、起訴書雖載：「嗣丁○○趕抵該超市後，乙○○見狀便持所
    攜帶之扳手比劃嚇阻，並隨即收拾前開工具而騎乘腳踏車逃
    逸，然仍因遭丁○○駕車追緝而跌倒，丁○○遂上前欲抓住
    乙○○，惟乙○○為避免遭丁○○逮捕以順利逃脫，竟與丁○○發生肢體拉扯，並持所攜帶之扳手、鋸子試圖反抗，造
    成丁○○之嘴唇於拉扯中遭乙○○打傷。後經丁○○之子一
    同協助制伏，警方亦到場逮捕乙○○後，始循線查獲上情」
    等情，並認被告涉犯刑法第329條、第330條第1項之加重準
    強盜罪。惟按，刑法第329條之竊盜罪以強盜論者，係以竊
    盜者因防護贓物、脫免逮捕或湮滅罪證，而當場施強暴脅迫
    為要件，是行為人須以實施強暴、脅迫為手段，以達防護贓
    物、脫免逮捕或湮滅罪證之目的，始屬相當，如欠缺此項手
    段、目的關係，即難以本罪相繩（參最高法院95年度台上字
    第5468號判決），且擬制為強盜行為之準強盜罪構成要件行
    為，雖未如刑法第328條強盜罪之規定，將實施強暴、脅迫
    所導致被害人或第三人不能抗拒之要件予以明文規定，惟必
    於竊盜或搶奪之際，當場實施之強暴、脅迫行為，已達使人
    難以抗拒之程度，其行為之客觀不法，方與強盜行為之客觀
    不法相當，而得與強盜罪同其法定刑（參大法官會議釋字第
    630號解釋）。經查，證人丁○○於96年8月23日在本院具
    結證稱：「（問：案發當天你到達現場時發生何事？）我到
    的時候，被告正在敲娃娃機，我車子開到他的前面，他嚇了
    一跳，拿著扳手要去騎腳踏車，要跑，我就開車跟我兒子一
    起追，他用牽著，用騎的，追了200公尺追到，因為我的車
    子碰到他的腳踏車，他就倒下去，他那時候有背背包，我就
    把他壓在地上，他手上有拿扳手，我就怕他會打到我，我就
    用手將他的扳手搶過來丟到路旁，他又在背包裡面拿出鋸子
    ，我也是搶過來丟到路旁」、「（問：扳手、鋸子都是他自
    己拿出來？）扳手是我到現場發現他的時候，他就拿在手上
    敲娃娃機，他牽腳踏車逃走的時候，手上就拿著那支扳手，
    鋸子是後來我將他的扳手搶走丟掉之後，他才從包包裡面拿
    出來」、「（問：背包背在後面如何拿？）背包背在前面」
    、「（問：你與他有扭打？）是」、「（問：你說有與被告
    扭打，但你又說被告已經被你壓在地上，要如何扭打？）他
    的背包背在前面，我從前面抓他的背包，他的手就扭動，撞
    到我嘴角，當時他的手上拿持著扳手，後來他被我壓到地上
    ，之後的經過就如我剛剛所說」、「（問：你將被告壓制在
    地上，被告是臉朝上還是朝下？）我將被告壓制在地上的時
    候，被告側趴在地上」、（問：當時被告是否有用何方法、
    工具讓你難以抗拒？）沒有，我壓著他的時候，我兒子也有
    幫我一起壓，我將他手上的工具都丟掉以後，他有跟我說要
    怎麼樣隨便你，我壓著他的時候，他也沒有辦法起來，約過
    五分鐘左右，警察就來了」（參本院卷第46～49頁筆錄），
    其所言與其在警詢、檢察官偵訊中之陳述，互核一致，被
    告於警詢、檢察官偵訊中及本院審理時，均否認有對丁○○
    施以強暴或脅迫之行為，此有各該筆錄在卷可佐，且辯稱伊
    遭丁○○壓制在地上時，因放在背包內之鋸子卡在伊胸前，
    伊感到不舒服，才將鋸子拿出來等語。由渠二人所言可知，
    被告係於遭丁○○從前面抓住他的背包時，他的手扭動，才
    撞到丁○○的嘴唇，且被告於未遭丁○○追捕時，手上即拿
    著扳手，於逃跑時一直拿在手上，嗣經丁○○壓制在地並搶
    下，被告於被壓制側趴在地時，背包仍掛在其胸前，其伸手
    拿出背包內之鋸子後，復立即遭丁○○搶下，丁○○於整個
    追捕被告之過程中，並未覺得被告有任何行為讓其難以抗拒
    。茲被告於遭丁○○驟然抓住胸前之背包時，扭動手臂掙脫
    ，係屬自然之被動抗拒行為，尚非能論以主動之施暴行為，
    又被告於被追捕中手上一直拿著扳手，而該支扳手係鐵製，
    長約四、五十公分，可當兇器使用，此經本院當庭勘驗明確
    ，被告若有意對丁○○施予強暴或脅迫，於其被抓住背包時
    ，自可持以攻擊丁○○或作勢攻擊，但丁○○卻從未證稱被
    告有以該扳手作勢攻擊或持以攻擊之行為，是可信被告並無
    意對丁○○施予強暴、脅迫，至於被告後來又拿出鋸子之行
    為，姑不論是否如其所言係因遭丁○○壓制在地上時，因放
    在背包內之鋸子卡在伊胸前，伊感到不舒服，才將鋸子拿出
    來，然被告將鋸子拿出後，並未對丁○○為任何行為，即遭
    丁○○搶下之事實則可確定，而被告拿出鋸子既未對丁○○
    為任何行為，即非能擅自揣測被告拿出鋸子係要對丁○○施
    予強暴、脅迫，另丁○○追到被告後即抓住被告之背包，並
    將被告壓制在地上，搶下被告手中之扳手、鋸子，其兒子也
    隨後趕來一起壓制被告，其並稱當時被告並無任何行為讓其
    感到難以抗拒，是可信本件被告既無對丁○○施予強暴、脅
    迫之意思，也未致丁○○不能抗拒，依前揭最高法院判決及
    大法官會議解釋之意旨，被告行為與刑法準強盜罪之構成要
    件不符，非能論以該罪責。
據上論斷，應依刑事訴訟法第299條第1項前段、第300條，刑法
第321條第1項第1款、第2款、第3款、第47條第1項、第38條第1
項第2款，判決如主文。
中　　華　　民　　國　　96　　年　　8 　　月　　31　　日
                        臺灣臺中地方法院刑事第十三庭
                            審判長法  官  李秋娟
                                  法  官  許月馨
                                  法  官  黃裕仁
以上正本證明與原本無異。
如不服本判決，應於收受送達後10日內向本院提出上訴書狀（應
附繕本）。
　　　　　　　　　　　　　　　　　書記官  簡芳敏
中　　華　　民　　國　　96　　年　　8 　　月　　31　　日
附錄論罪科刑法條
中華民國刑法第321條第1項第2款、第3款：（加重竊盜罪）
犯竊盜罪而有左列情形之一者，處6月以上、5年以下有期徒刑：
一、於夜間侵入住宅或有人居住之建築物、船艦或隱匿其內而犯
    之者。
二、毀越門扇、牆垣或其他安全設備而犯之者。
三、攜帶兇器而犯之者。
